臺灣橋頭地方法院民事裁定
110年度消債更字第116號
聲　請　人　
即債務人　　林佳誠　00000000000000000000000000000000000
0000000000000000000000000000000000000000000000000000000
0000000000000000000000000000000000000000000000000000000
00000000000000000000000000000000000000000000000000
代  理  人　陳雅貞  法扶律師
上列當事人因消費者債務清理事件聲請更生，本院裁定如下：
    主  文
聲請人林佳誠自民國一百一十年十一月十八日下午四時起開始更
生程序。
命司法事務官進行本件更生程序。
    理  由
一、聲請意旨略以：聲請人即債務人林佳誠前向金融機構辦理保
    證契約、信用卡契約等，致積欠無擔保債務計新臺幣（下同
    ）3,929,508元，因無法清償債務，乃於民國110年4月間向
    本院聲請前置調解，因與債權人無法達成還款協議而調解不
    成立，因聲請人有不能清償債務或有不能清償之虞，復未經
    法院裁定開始清算程序或宣告破產，爰依法聲請准予裁定更
    生等語。
二、按「債務人不能清償債務或有不能清償之虞者，得依本條例
    所定更生或清算程序，清理其債務。」消費者債務清理條例
    （下稱消債條例）第3條定有明文。衡以消費者與金融機構
    間債之關係之發生，係依契約自由原則及相互間之信賴為基
    礎，此為社會經濟活動得以維繫及發展之重要支柱，債務人
    經濟窘迫，固不應任其自生自滅，債權人一方之利益，仍不
    能因之摒棄不顧。是債務人於協商程序中，自應本於個人實
    際財產及收支狀況，依最大誠信原則，商討解決方案。如終
    究不能成立協商，於聲請更生或清算時，法院審酌上開條文
    所謂「不能清償或有不能清償之虞」，自宜綜衡債務人全部
    收支、信用及財產狀況，評估是否因負擔債務，而不能維持
    最基本之生活條件；所陳報之各項花費，是否確屬必要性之
    支出；如曾有協商方案，其條件是否已無法兼顧個人生活之
    基本需求等情，為其判斷之準據。
三、經查：
  ㈠聲請人前向各金融機構辦理保證契約、信用卡契約等，致現
    積欠無擔保債務至少3,929,508元，前即因無法清償債務，
    而於110年4月間向本院聲請前置調解，因聲請人與債權人無
    法達成還款協議而調解不成立等情，有110年4月16日前置調
    解聲請狀所附債權人清冊、財團法人金融聯合徵信中心前置
    協商專用債權人清冊、信用報告、臺灣銀行110年5月6日債
    管債字第11000021551號函暨所附債權明細表等件在卷可稽
    ，堪信為真實。
  ㈡聲請人現為輕度身心障礙者，任職於安安生技酵素工場，自
    陳每月薪資約15,000元，依在職證明書所示每月薪資皆為15
    ,000元，而其名下有全球人壽保險解約金51,471元、南山人
    壽保險解約金158,903元、富邦人壽保險解約金12,718元，1
    08、109年度申報所得分別為34,560元、0元，現勞工保險投
    保於職業工會等情，有財產及收入狀況說明書、勞工保險被
    保險人投保資料表、綜合所得稅各類所得資料清單暨國稅局
    財產歸屬資料清單、身心障礙證明、在職證明書、全球人壽
    保險股份有限公司110年8月27日全球壽字第1100827003號函
    、南山人壽保險股份有限公司110年8月29日南壽保單字第C2
    585號函、110年9月2日富邦人壽保險股份有限公司陳報狀附
    卷可稽。則查無聲請人有其他收入來源，佐以聲請人提在職
    證明書為證，則以聲請人主張之收入來源，應全非虛罔，是
    以在職證明書所示每月薪資15,000元作為核算其現在償債能
    力之基礎，應能反映真實收入狀況。
  ㈢至聲請人個人日常生活必要費用部分，審酌聲請人負債之現
    況，基於社會經濟活動之互賴及誠信，該日常生活所需費用
    ，自應節制開支，不得有超越一般人最低生活標準之享受，
    否則反失衡平，本院依消債條例第64條之2第1項，參酌衛福
    部社會司所公告歷年最低生活費標準，110年度高雄市最低
    生活費標準13,341元之1.2倍為16,009元，則聲請人每月最
    低生活費除有特殊情形並有證據證明者外，自宜以此為度，
    始得認係必要支出。聲請人主張每月個人必要生活費為18,3
    99元，已高於上開標準16,009元，又聲請人所列每月租金7,
    000元，固有租賃契約書為證，然其尚領有租金補助3,200元
    ，亦有領取補助之存摺內頁在卷可考，則聲請人支出租金部
    分應僅以3,800元列計，且其餘支出並未釋明有較高支出之
    必要性，故本院認應以上開標準16,009元列計為聲請人全部
    必要生活費，較為可採。
  ㈣綜上所述，以聲請人現每月之收入15,000元為其償債能力基
    準，扣除其每月個人必要生活費16,009元後已無所餘，顯無
    法清償聲請人目前扣除保險解約金223,092元後之負債總額3
    ,706,416元，堪認聲請人確有不能清償債務或有不能清償之
    虞之情事。從而，聲請人主張已不能清償債務，聲請本院准
    予更生，依所舉事證及本院調查結果，即無不合。
四、末按「法院開始更生程序之裁定，應載明其年、月、日、時
    ，並即時發生效力。」、「法院裁定開始更生或清算程序後
    ，得命司法事務官進行更生或清算程序，必要時得選任律師
    、會計師或其他適當之自然人或法人一人為監督人或管理人
    。」消費者債務清理條例第45條第1 項、第16條第1 項分別
    定有明文。本件聲請人其目前收入及財產狀況，不能履行債
    務，依聲請人其目前收入及財產狀況，未償之債務亦屬不能
    清償，有如上述。此外，復查無聲請人有消費者債務清理條
    例第46條各款所定駁回更生聲請等事由，從而，聲請人聲請
    更生，洵屬有據，應予准許，爰命司法事務官進行本件更生
    程序。
五、依消費者債務清理條例第11條第1 項、第45條第1 項、第16
    條第1 項，裁定如主文。
中　　華　　民　　國　　110 　年　　11　　月　　18　　日
              　　        民事庭　法　官　薛博仁
以上正本係照原本作成。
本裁定已於110年11月18日下午4時公告。
本裁定不得抗告。
中　　華　　民　　國　　110 　年　　11　　月　　18　　日
  　                              書記官　郭南宏